臺灣板橋地方法院刑事判決             100年度訴字第1118號
公  訴  人  臺灣板橋地方法院檢察署檢察官
被      告  林宗星
上列被告因違反毒品危害防制條例案件，經檢察官提起公訴（
100 年度毒偵字第2588號），本院依簡式審判程序判決如下：
    主  文
林宗星施用第一級毒品，累犯，處有期徒刑捌月。
    事  實
一、林宗星前於民國88年間因施用第二級毒品案件，經本院以88
    年度毒聲字第4921號裁定送勒戒處所觀察、勒戒後，因認無
    繼續施用毒品傾向，於88年8 月21日觀察、勒戒執行完畢釋
    放出所，並經臺灣板橋地方法院檢察署檢察官以88年度毒偵
    字第127 號為不起訴處分確定；又於同年間因施用第二級毒
    品案件，經本院以88年度毒聲字第7975號裁定送勒戒處所觀
    察、勒戒後，認有繼續施用毒品傾向，復經本院以89年度毒
    聲字第255 裁定送戒治處所強制戒治1 年，嗣因戒治成效良
    好，再經本院以89年度毒聲字第4117號裁定停止戒治，所餘
    期間付保護管束，於89年11月6 日出所，嗣於90年1 月14日
    保護管束期滿未經撤銷，視為強制戒治執行完畢，另並經檢
    察官提起公訴，經本院以89年度（起訴書誤載為88年度）易
    字第1075號判處有期徒刑5 月確定，於90年9 月25日執行完
    畢。復於94年間因施用第二級毒品案件，經本院以94年度簡
    字第5183號判處有期徒刑4 月確定，於95年4 月3 日（起訴
    書誤載為13日）易科罰金執行完畢。再於96年間因施用第一
    、二級毒品案件，經本院以96年度訴字第2621號判處有期徒
    刑1 年2 月、8 月，減為有期徒刑7 月、4 月，應執行有期
    徒刑11月；再於同年間因竊盜案件，經本院以96年度簡字第
    6168號判處有期徒刑4 月；又於97年間因施用第一、二級毒
    品案件，經本院以97年度訴字第3246號判處有期徒刑9 月、
    5 月，應執行有期徒刑1 年1 月確定，上開3 案復經本院以
    97年度聲字第4887號裁定定應執行刑為有期徒刑2 年2 月；
    另於97年間因施用第一級毒品案件，經本院以97年度訴字第
    901 號判處有期徒刑9 月確定，經與前開有期徒刑2 年2 月
    接續執行，於99年3 月30日假釋出監，於99年9 月10日假釋
    期滿未經撤銷，視為已執行完畢。
二、詎林宗星猶不知悔改，復基於施用第一級毒品海洛因之犯意
    ，於100 年1 月26日9 時許，在新北市鶯歌區○○○路265
    之1 號5 樓住處內，以將海洛因置入針筒內，以針筒注入體
    內之方式，施用第一級毒品海洛因1 次。嗣於同日15時20分
    許，因其為警方毒品列管人口，為警方通知其到案採驗尿液
    ，送驗結果呈鴉片類陽性反應，而查悉上情。
三、案經新北市政府警察局三峽分局報告臺灣板橋地方法院檢察
    署檢察官偵查起訴。
    理  由
一、本院於準備程序進行中，被告林宗星就被訴事實為有罪之陳
    述，經告知被告簡式審判程序之旨，並聽取公訴人及被告之
    意見後，裁定進行簡式審判程序。
二、前揭事實，業據被告在警詢時、偵查中及本院審理時坦承不
    諱，且被告經警查獲後所採集之尿液，經送請檢驗之結果，
    確呈鴉片類陽性反應，有臺灣檢驗科技股份有限公司100 年
    2 月23日出具之濫用藥物檢驗報告1 份附卷可稽。是堪認被
    告自白施用第一級毒品海洛因應與事實相符。復按，施用第
    一、二級毒品為犯罪行為，毒品危害防制條例第10條定有處
    罰明文。故施用第一、二級毒品者，依前揭規定本應科以刑
    罰。惟基於刑事政策，對合於一定條件之施用者，則依同條
    例第20條、第23條之規定，施以觀察、勒戒及強制戒治之保
    安處分。該條例於92年7 月9 日修正公布，自93年1 月9 日
    施行，其中第20條、第23條將施用毒品之刑事處遇程序，區
    分為「初犯」、「5 年內再犯」及「5 年後再犯」。依其立
    法理由之說明：「初犯」，經觀察、勒戒或強制戒治後，應
    為不起訴處分或不付審理之裁定；經觀察、勒戒或強制戒治
    執行完畢釋放後，「5 年內再犯」者，因其再犯率甚高，原
    實施之觀察、勒戒及強制戒治既已無法收其實效，爰依法追
    訴或裁定交付審理。至於經觀察、勒戒或強制戒治執行完畢
    釋放後，「5 年後再犯」者，前所實施之觀察、勒戒或強制
    戒治已足以遮斷其施用毒品之毒癮，為期自新及協助其斷除
    毒癮，仍適用「初犯」規定，先經觀察、勒戒或強制戒治之
    程序。從而依修正後之規定，僅限於「初犯」及「5 年後再
    犯」2 種情形，始應先經觀察、勒戒或強制戒治程序。倘被
    告於5 年內已再犯，經依法追訴處罰，縱其第3 次（或第3
    次以上）再度施用毒品之時間，在初犯經觀察、勒戒或強制
    戒治執行完畢釋放5 年以後，已不合於「5 年後再犯」之規
    定，且因已於「5 年內再犯」，顯見其再犯率甚高，原實施
    觀察、勒戒或強制戒治，已無法收其實效，即應依該條例第
    10條處罰。至於第3 次（或第3 次以上）施用毒品之時間，
    是否宜有期間限制？以多久為適宜？則分屬刑事政策、專門
    醫學之範圍，非審判機關所能決定，有待循立法途徑解決（
    最高法院97年度第5 次刑事庭會議決議、最高法院97年度臺
    非字第527 號、97年度臺非字第585 號判決意旨參照）。查
    被告前曾因施用毒品受有如事實欄第1 項所載之觀察、勒戒
    及強制戒治暨科刑情形，有臺灣高等法院被告前案紀錄表1
    份附卷可稽。參諸前開說明，被告本件施用第一級毒品之時
    間，雖距離初犯觀察、勒戒執行完畢後已逾5 年，惟其前既
    已於5 年內再犯施用毒品案件，依前揭最高法院刑事庭會議
    決議，被告本件施用第一級毒品海洛因之行為，已不合於「
    5 年後再犯」之規定，不得適用觀察、勒戒或強制戒治之程
    序，而應逕行追訴處罰。是本件事證明確，被告犯行堪予認
    定，應予依法論科。
三、按海洛因係屬毒品危害防制條例第2 條第2 項第1 款所規定
    之第一級毒品，被告施用前持有海洛因之低度行為，應為施
    用海洛因之高度行為所吸收，不另論罪。核被告所為，係犯
    毒品危害防制條例第10條第1 項施用第一級毒品罪。末查，
    被告前曾受有如事實欄第1 項所載之犯罪科刑及執行情形，
    有臺灣高等法院被告前案紀錄表1 份在卷可憑，其於受有期
    徒刑之執行完畢後，5 年以內故意再犯本件有期徒刑以上之
    罪，為累犯，應依刑法第47條第1 項之規定加重其刑。爰審
    酌被告前已因施用毒品經觀察、勒戒後獲不起訴處分之寬典
    ，復因施用毒品而多次負有刑責，猶應知所惕勵，對於施用
    毒品之違法性及可罰性，應有明確而強烈之認識，詎其不知
    悛悔，復行施用海洛因，戕害自己身心健康，兼衡其智識程
    度、犯罪動機、目的及自警詢時、偵查中迄本院審理時均坦
    承犯行，犯後態度良好等一切情狀，量處如主文所示之刑。
據上論斷，應依刑事訴訟法第273 條之1 第1 項、第299 條第1
項前段，毒品危害防制條例第10條第1 項，刑法第11條前段、第
47條第1 項，判決如主文。
本案經檢察官簡志祥到庭執行職務。
中    華    民    國   100    年    7     月    19    日
                  刑事第十二庭  法  官  王士珮
以上正本證明與原本無異。
如不服本判決應於收受判決後10日內向本院提出上訴書狀，並
應敘述具體理由。其未敘述上訴理由者，應於上訴期間屆滿後
20日內向本院補提理由書（均須按他造當事人之人數附繕本）
「切勿逕送上級法院」。
                                書記官  金和國
中    華    民    國   100    年    7     月    19    日
附錄本案論罪科刑法條全文：
毒品危害防制條例第10條
施用第一級毒品者，處 6 月以上 5 年以下有期徒刑。
施用第二級毒品者，處 3 年以下有期徒刑。